臺灣高雄地方法院交通事件裁定　　　　　　　　　　九十三年度交聲字第六三號
　　原處分機關　交通部公路總局高雄區監理所
　　異　議　人
　　即受處分人　甲○○
右列受處分人因違反道路交通管理處罰條例案件，對於交通部公路總局高雄區監理所
九十三年十月十九日所為之處分（高監自字第裁八○—Ｂ00000000號），聲
明異議，本院裁定如左：
    主  文
原處分撤銷。
甲○○不罰。
    理  由
一、聲明異議意旨略以：原處分機關以異議人所有之車牌號碼ＣＫ八—五七九號重型
    機車，於民國九十三年八月三日八時五十五分許，行經高雄市○○路與輔仁路口
    時，不按遵行方向行駛，經員警攔查不停，拒絕停車接受稽查而逃逸，而依道路
    交通管理處罰條例第四十五條第一款及第六十條第一項之規定，裁罰新臺幣（下
    同）三千九百元在案。惟異議人平日均係騎乘上開機車經由高雄市○○路至承揚
    貿易股份有限公司（下稱承揚公司）上班，根本不會經過高雄市○○路，且於同
    日七時四十四分許已至承揚公司上班，顯無於同日八時五十五分許行經該路口違
    規之可能，原處分機關未予詳查即遽為裁決，尚有未洽，爰依法聲明異議等語。
二、按執行交通勤務警察依法律規定製單舉發違反道路交通管理處罰條例所列之違規
    事實，並由公路主管機關加以處罰，係行政機關執行公權力措施而對外直接發生
    法律效果之單方行政行為，本質上為行政處分，受處分人不服公路主管機關所為
    之處罰，依道路交通管理處罰條例第八十七條之規定向管轄地方法院聲明異議，
    自屬行政救濟程序。關於行政救濟程序舉證責任之分配，早期雖曾採行「行政處
    分公定力理論」，即主張依據法令所為之行政處分係屬違法之人，應對其根據事
    實負舉證責任，但此係立於行政權對私人具有優越性之前提，已為今日學說及實
    務所不採，今日學說及實務基於行政訴訟上當事人之法的對等性觀念，認為行政
    救濟程序之舉證責任分配，應採民事訴訟上舉證責任分配原則而加以修正後，準
    用於行政救濟程序（行政法院八十五年度判字第九六０號判決意旨可供參酌）。
    換言之，公路主管機關對於人民有所處罰，必須確實證明其違法事實，倘不能證
    明違法事實之存在，其處罰即不能認為合法，八十七年十月二十八日修正之行政
    訴訟法第一百三十六條明文規定準用民事訴訟法第二百七十七條舉證責任分配之
    原則，用意即在揭櫫此意旨。
三、經查，異議人係承揚公司職員，於九十三年八月三日七時四十四分許即已打卡上
    班之事實，業據異議人提出承揚公司考勤表為證，堪予採信。且異議人之住所地
    為高雄縣鳳山市○○路三三三巷十七號，承揚公司營業所在地為高雄市○○區○
    ○路三十八號十九樓之一，有高雄市政府營利事業登記證及經濟部公司執照各一
    紙在卷可稽，則由被告之住所地至承揚公司上班，取道高雄市○○路顯較經由高
    雄市○○路為便捷，是異議人辯稱平日均經由高雄市○○路至公司上班，應屬可
    採，則以異議人之上班時地、平日騎乘機車行經之路線與違規時地相互對照，顯
    難認定其有前揭違規行為。再觀諸卷附高雄市政府警察局舉發違反道路交通管理
    事件通知單所載，本件係以「逕行舉發」方式開單告發，再循車籍資料寄發違規
    通知單予車主即異議人，並非由執勤之員警當場攔查駕駛人而舉發其違規行為，
    而除上開員警填載之通知單外，原處分機關亦未提出任何積極證據用以證明異議
    人之前揭重型機車確有於上開時地違規之行為，自難排除值勤員警誤認車牌號碼
    或記憶錯誤之可能。從而，本件尚乏積極證據足以證明異議人確有前揭違規行為
    ，揆諸前揭說明，即無從以異議人違反道路交通管理處罰條例第四十五條第一款
    及第六十條第一項之規定為由予以處罰，是其聲明異議為有理由，原處分機關之
    裁處自應予以撤銷，並由本院另為異議人不罰之諭知。
據上論斷，應依道路交通案件處理辦法第二十條，裁定如主文。
中      華      民      國    九十三    年      十二   　 月     八     日
                                    臺灣高雄地方法院交通法庭
                                        法  官    李育信
右正本證明與原本無異。
如不服本裁定，應於收受送達後五日內向本院提出抗告狀。
                                        書記官    洪生輝
中      華      民      國    九十三    年      十二   　 月     十四   日
